臺灣高等法院高雄分院刑事判決　　　　94年度上訴字第1606號
　上　訴　人　臺灣高雄地方法院檢察署檢察官
　被　　　告　甲○○
　　　　　　　　　　　現另案於臺灣高雄女子監獄執行中
　指定辯護人　本院公設辯護人　孫妙岑
上列上訴人因被告違反毒品危害防制條例案件，不服臺灣高雄地
方法院94年度訴字第713號中華民國94年8月31日第一審判決（起
訴案號：臺灣高雄地方法院檢察署93年度偵字第20377號），提
起上訴，本院判決如下：
　　　主　　文
上訴駁回。
　　　理　　由
一、本案經本院審理結果，認第一審判決關於免訴部分，並無不
    當，應予維持，並引用第一審判決書記載之理由。（第一審
    判決關於持有第一級毒品及意圖販賣而持有大麻種子部分未
    據上訴）
二、檢察官上訴略以：意圖販賣而持有與單純持有毒品犯行之構
    成要件有異，意圖販賣而持有毒品部分是否當然能為施用毒
    品罪所吸收，尚不無疑問等語。
三、經查，被告於偵查中，即坦承持有扣案毒品，並供稱是供己
    施用，於偵查中，被告於被查獲之日即經警採尿送驗呈甲基
    安非他命陽性反應，檢察官亦以施用第二級毒品罪將被告起
    訴，並經原審法院以94年度易字第542號判處有期徒刑4月確
    定，此經原審敘明；按起訴事實既指被告持有第二級毒品，
    則此毒品究係如起訴書所謂意圖販賣而持有，抑係營利而販
    入，或無故而單純持有，或供己施用而持有，法院審理後，
    均可據以論科，要無受起訴法條之拘束，本案該毒品上訴人
    既未舉證證明被告有意圖販賣之證據，則被告既有施用該毒
    品，其同時持有扣案少量毒品，原審認定係供被告自己施用
    ，並無不當，而施用毒品並持有毒品，其持有毒品罪已包含
    於所犯之施用毒品罪，為施用毒品罪所吸收，亦為施用毒品
    罪之判決效力所及，故原審以被告所犯施用毒品罪既經判決
    確定，則所起訴之持有毒品部分應為免訴之判決，並無不合
    ，檢察官上訴意旨，仍執前詞，指摘原判決此部分不當，為
    無理由，應予駁回。
據上論結，應依刑事訴訟法第368條、第373條，判決如主文。
本案經檢察官邱榮藏到庭執行職務。
中　　華　　民　　國　　94　　年　　12　　月　　29　　日
　　　　　　　　　刑事第一庭    審判長法　官  郭雅美
                                      法　官  莊崑山
                                      法　官　江泰章
以上正本證明與原本無異。
如不服本判決應於收受本判決後10日內向本院提出上訴書狀，其
未述上訴理由者，並得於提起上訴後10日內向本院補提理由書
狀（均須按他造當事人之人數附繕本)「 切勿逕送上級法院」。
中　　華　　民　　國　　94　　年　　12　　月　　30　　日
                                書   記　 官  陳金卿
附件：
臺灣高雄地方法院刑事判決
　　　　　　　　　　　　　　　　　　　 94年度訴字第713號
　　　公　訴　人　臺灣高雄地方法院檢察署檢察官
　　　被　　　告　甲○○
指定辯護人　本院公設辯護人　黃秋葉
上列被告因毒品危害防制條例案件，經檢察官提起公訴（93年度
偵字第20377號），本院判決如下：
    主  文
甲○○持有第一級毒品，處有期徒刑伍月，如易科罰金，以參佰
元折算壹日。扣案之海洛因壹包（驗後淨重壹點捌貳公克、空包
裝重零點柒貳公克），沒收銷燬之。
被訴意圖販賣而持有第二級毒品部分，免訴。
被訴意圖販賣而持有大麻種子部分，無罪。
    事  實
一、甲○○知悉其男友即不詳姓名年籍綽號「阿雄」之成年男子
    ，在「阿雄」位於高雄市○○區○○街141 巷3 號4 樓之2
    住處內，藏放有毒品，遂為供自己吸食之用，於93年9 月15
    日，在上揭住處之客廳桌子抽屜內，取得第一級毒品海洛因
    1 包（驗後淨重1 點82公克、空包裝重0 點72公克）後，即
    無故持有之。嗣於93年9 月16日3 時30分許，在高雄市三民
    區○○○路之高雄火車站和欣客運旁，甲○○因另案通緝為
    警逮捕時，經警員當場在甲○○身上扣得其持有之上揭第一
    級毒品海洛因1 包。
二、案經高雄縣政府警察局鳳山分局報告台灣高雄地方法院檢察
    署檢察官偵查起訴。
    理  由
壹、有罪部分：
   一、訊據被告甲○○於偵查及本院審理中均供認其確有於上
       揭時地，為供自己施用，而持有上述第一級毒品海洛因
       1包之事實，且扣案之海洛因1 包經送驗，確為第一級毒
       品海洛因（驗後淨重1 點82公克、空包裝重0 點72公克
       ），亦有法務部調查局鑑定通知書1 份（93年11月10日
       調科壹字第220018379 號）在卷可憑，是被告上揭其持
       有第一級毒品之自白，堪認與事實相符，而可採信。
   二、檢察官雖認被告攜帶上開毒品海洛因，係為伺機出售予
       不特定人，被告係意圖販賣而持有上開毒品，其所犯係
       毒品危害防制條例第5 條第1 項之意圖販賣而持有第一
       級毒品罪嫌。惟訊據被告堅決否認有何販賣第一級毒品
       海洛因之意圖，辯稱：上開毒品僅係為供自己施用等語
       。檢察官認被告涉嫌意圖販賣而持有海洛因，無非係以
       被告為警查獲所持有之上開第一級毒品海洛因1 包，為
       其論罪依據。然查，檢察官並未提出任何證據足以證明
       被告於取得上開毒品之初，係以販賣毒品之故意而販入
       ，亦未查獲被告有何販賣之聯絡對象，或其他被告有意
       圖販賣海洛因之積極事證，且未查扣分裝袋、磅秤等證
       物，而證人即本案查獲員警林景盛於偵查及本院審理中
       均證稱：「我們當時接獲線報，說被告身上可能有帶毒
       品，但我們不清楚被告有帶多少，被告說他為了報復一
       位叫「阿雄」的男子，從上揭地點將毒品帶出來要帶回
       台北施用，我們並沒有獲得被告要販賣毒品之相關訊息
       。」等語屬實（證人於偵查中之證詞，係向檢察官所為
       之陳述，並無顯有不可信之情形，本院認有證據能力）
       ，是依證人證詞可知，查獲被告之員警亦未偵查得被告
       有欲販賣毒品之相關證據，自不能遽以被告持有上開毒
       品海洛因1 包，即推測被告有販賣之意圖。被告應係以
       單純持有毒品之故意，而持有上揭第一級毒品，應可認
       定。
   三、核被告所為，係犯毒品危害防制條例第11條第1 項之持
       有第一級毒品罪。被告係為供己施用，而持有上開第一
       級毒品，已如上述，檢察官認被告係犯意圖販賣而持有
       第一級毒品罪嫌，容有未當，惟其基本犯罪事實尚屬同
       一，本院爰依法變更起法條。爰審酌被告任意持有第一
       級毒品，所為非是，惟念及被告犯後坦承持有毒品之犯
       行，及其持有毒品之數量不多與其他一切情狀，量處如
       主文所示之刑，並諭知易科罰金之折算標準。扣案之上
       開第一級毒品海洛因1 包（驗後淨重1 點82公克、空包
       裝重0 點72公克），係被告所持有之第一級毒品，應依
       毒品危害防制條例第18條第1 項前段規定，諭知沒收銷
       燬之。
貳、免訴部分：
   一、檢察官另以：被告於不詳時間，於上開「阿雄」住處，
       取得第二級毒品甲基安非他命6 包（合計驗後淨重186
       點6 公克）後，即意圖販賣而持有之，並伺機出售予不
       特定人。嗣於上揭地點，為警因通緝逮捕時，在其身上
       查獲上開第二級毒品甲基安非他命6 包，因認被告此部
       分涉犯毒品危害防制條例第5 條第2 項之意圖販賣而持
       有第二級毒品罪嫌。
   二、惟按犯罪事實應依證據認定之，無證據不得認定其犯罪
       事實，刑事訴訟法第154 條第2 項定有明文。而認定犯
       罪事實應憑積極證據，倘積極證據不足以為不利於被告
       事實之認定時，即應為有利被告之認定，更不必有何有
       利之證據（最高法院30年上字第816 號判例意旨參照）
       ；所謂「積極證據足以為不利於被告事實之認定」，依
       最高法院76年台上字第4986號判例意旨，係指據為訴訟
       上證明之全盤證據資料，在客觀上已達於通常一般之人
       均不致於有所懷疑，而得確信被告確曾犯罪之程度，若
       未達到此一程度，而有合理懷疑之存在時，即無從為被
       告有罪之確信。本件檢察官認被告涉嫌意圖販賣而持有
       第二級毒品甲基安非他命，係以被告為警查獲持有上開
       第二級毒品甲基安非他命，且毒品係分裝成6 包之方式
       ，因認被告非單純持有，而有販賣之意圖，為其論罪依
       據。訊據被告固不否認有持有上開第二級毒品甲基安非
       他命之事實，惟堅決否認有何意圖販賣而持有第二級毒
       品之犯行，辯稱：上開毒品僅係為供自己施用等語。經
       查，扣案之甲基安非他命6 包，經送驗確為第二級毒品
       甲基安非他命（合計驗後淨重186 點6 公克），有內政
       部警政署刑事警察局鑑驗通知書1 份（93年12月29日刑
       鑑字第0930218291號）在卷可憑，固可認定被告所持有
       係第二級毒品甲基安非他命，惟檢察官並未舉證證明上
       開毒品6 包係被告所分裝，亦未提出任何證據足以證明
       被告於取得上開毒品之初，係以販賣毒品之故意而販入
       ，亦無查獲被告有何販賣之聯絡對象，或其他被告有意
       圖販賣海洛因之積極事證，且未查扣分裝袋、磅秤等證
       物，而證人林景盛之證詞已如上述，依其證詞可知，查
       獲被告之員警亦未偵查得被告有欲販賣毒品之相關證據
       ，自不能遽以被告持有上開毒品甲基安非他命6 包，即
       推測被告有販賣之意圖。又被告為警查獲後，警方採集
       其尿液送驗呈甲基安非他命陽性反應，由檢察官提起公
       訴，經本院於94年6 月17日，以94年度易字第542 號判
       決被告犯施用第二級毒品罪，而科處有期徒刑4 月確定
       之事實，有本院上開刑事判決書1 份在卷可參，足認被
       告辯稱伊持有上開甲基安非他命係為供自己施用等情，
       應可採信，是被告應係為供自己施用，而持有上開第二
       級毒品甲基安非他命，應可認定。
   三、次查，被告因施用第二級毒品甲基安非他命之犯行，經
       本院判處有期徒刑4 月確定等情，已如上述，而被告持
       有上開第二級毒品係為供己施用，被告持有毒品之低度
       行為自應為施用毒品之高度行為所吸收，被告施用第二
       級毒品甲基安非他命之犯行，業經本院判決確定，其持
       有上開第二級毒品甲基安非他命之犯行，自應依刑法第
       302 條第1 款規定，為被告免訴之諭知。至於扣案上開
       甲基安非他命6 包，雖屬違禁物，惟被告此部分犯行已
       為免訴之諭知，本院自無從予以宣告沒收，應由檢察官
       另行處理，併此敘明。
三、無罪部分：
   一、檢察官又以：被告於不詳時間，於上開「阿雄」住處，
       取得大麻種子1 包（驗後淨重2 點62公克、空包裝重0
       點36公克）後，即意圖販賣而持有之，並伺機出售予不
       特定人。嗣於上揭地點，為警因通緝逮捕時，在其身上
       查獲上開大麻種子1 包，因認被告此部分涉犯毒品危害
       防制條例第14條第2 項之意圖販賣而持有大麻種子罪嫌
       （檢察官於起訴書所犯法條欄漏未論列此法條）。
   二、檢察官認被告涉犯上揭罪嫌，係以被告為警查獲所持有
       之上開大麻種子1 包為其論罪依據。而訊據被告堅決否
       認有上揭意圖販賣而持有大麻種子之犯行。經查，行政
       院於公告之各種管制藥品之範圍及種類，將四氫大麻酚
       （Tetrahydrocannabinols、THCs)單獨列為第二級管制
       藥品內之第155 項，如意圖販賣而持有，依毒品危害防
       制條例第5 條第2 項規定，係處5年以上有期徒刑，得併
       科新臺幣500 萬元以下罰金。而立法者另就意圖販賣而
       持有大麻種子者，另行規範於毒品危害防制條例第14條
       第2 項，並科處2 年以下有期徒刑，相較於前者，後者
       所科處之刑罰顯然較低，此乃因第二級毒品大麻成分之
       鑑定，一般著重於四氫大麻酚（Tetrahydrocannabinols
       、THCs) 、大麻二酚（Cannabidiol,CBD)及大麻酚（Ca
       nnabidiol,CBN)成分之分析；大麻葉所含THC 成分最高
       ，最能產生幻覺效果；而大麻種子中以CBN 含量最多，
       其次為CBD ，最少者為THC 成分；故大麻種子本身並無
       吸食之價值（詳見84年9 月刑事科學雜誌第40期「大麻
       種子之刑事鑑定」，柳如宗、蔡昀勳著）。由於大麻種
       子本身無吸食之價值，故其是否為法律規範之對象，即
       應視該種子是否能供栽植，而取得大麻（cannabis）、
       大麻脂（cannabis resin）、大麻浸膏（cannabisextra
       cts）、大麻酊（cannabis tinctures）而定。本件扣案
       之大麻種子1 包經送鑑定結果：「送驗種子1 包係大麻
       種子，經以種子發芽試驗法鑑驗，無發芽能力。」，此
       有法務部調查局鑑定通知書1 份（93年11月15日調科壹
       字第220018381 號）在卷可憑，是上開扣案物雖屬大麻
       種子，惟既不具發芽能力，即不能供栽植，而取得上開
       大麻等成分，對社會即不具危害性，而非毒品危害防制
       條例第14條第2 項所欲規範之對象，被告自無成立意圖
       販賣而持有大麻種子罪名之餘地，此部分應為被告無罪
       之諭知。
   三、末查，本件另扣案之大麻菸草3 包（合計驗後淨重3 點
       08公克、空包裝重1 點5 公克）及塑膠鏟子1 支，並非
       係在被告身上所扣得，而係被告在上揭時地為警逮捕後
       ，被告向警員供稱上開「阿雄」住處尚有毒品，經警員
       於93年9 月16日12時10分許，至上揭「阿雄」住處內所
       查扣等情，業經被告於本院審理中供述明確，且經證人
       林景盛於本院審理中亦證述屬實，並有高雄縣政府警察
       局鳳山分局扣押筆錄1 份在卷可憑，是上開毒品並非在
       被告身上所查獲，檢察官亦未舉證證明係被告所有之物
       ，上開毒品已難認係被告所有之物，亦難認與被告上述
       持有第一級毒品犯行有所關聯，本院爰不予宣告沒收，
       應由檢察官另行處理，併予敘明。
據上論斷，應依刑事訴訟法第299 條第1 項前段、第300 條、第
301 條第1 項前段、第302 條第1 款，毒品危害防制條例第11條
第1 項、第18條第1 項前段，刑法第11條、第41條第1 項前段，
罰金罰鍰提高標準條例第2 條，判決如主文。
中　　華　　民　　國　　94　　年　　8 　　月　　31　　日
                     刑事第4庭  審判長法　官  簡志瑩
                                      法  官  楊佩蓉
                                      法  官  呂憲雄
以上正本證明與原本無異。
如不服本判決，應於收受送達後10日內向本院提出上訴書狀。
中　　華　　民　　國　　94　　年　　9 　　月　　2 　　日
　　　　　　　　　　　　　　　　　　  書記官  吳良美
附錄本判決論罪科刑法條
毒品危害防制條例第11條第1項
持有第一級毒品者，處3 年以下有期徒刑、拘役或新臺幣5 萬元
以下罰金。
